【裁判字號】    98,訴,1
【裁判日期】    980331
【裁判案由】    侵權行為損害賠償
【裁判全文】
臺灣高等法院臺南分院民事判決  98年度訴字第1號
原      告  戊○○
            乙○○
共 同訴 訟
代  理  人  丁○○
被      告  己○○
被      告  方工鋁業股份有限公司
法定代理人  甲○○
共 同訴 訟
代 理   人  丙○○
上列當事人間請求侵權行為損害賠償刑事附帶民事訴訟事件，經
本院刑事庭裁定（97年度交附民字第92號）移送前來，本院於民
國98年3月17日言詞辯論終結，茲判決如下︰
    主  文
被告等應連帶給付原告戊○○新台幣肆拾柒萬壹仟柒佰零參元，
及被告己○○自民國97年11月27日、被告方工鋁業股份有限公司
自民國97年11月28日起，均至清償日止，按週年利率百分之5計
算之利息。
原告戊○○其餘之訴駁回。
原告乙○○之訴駁回。
訴訟費用由被告等連帶負擔四分之一，原告戊○○負擔二分之一
，原告乙○○負擔四分之一。
原告戊○○、乙○○假執行之聲請均駁回。
    事  實
甲、原告方面：
一、聲明：(一)被告等應連帶給付原告戊○○新台幣（下同）144
    萬9523元，應連帶給付原告乙○○54萬8026元及均自本訴狀
    繕本送達翌日起至清償日止，按週年利率百分之5計算之利
    息。(二)訴訟費用由被告等連帶負擔。(三)願供擔保，請准宣告
    假執行。
二、陳述：
  (一)被告己○○受僱於被告方工公司擔任作業員，負責組裝鋁門
    窗，且以駕駛自用小貨車載運鋁門窗為其附隨之工作內容，
    於民國96年1月17日駕駛車牌號碼9L-0785號自用小貨車載運
    鋁門窗沿國道三號高速公路由北向南方向行駛，於同日17時
    45分至50分許間，行經290公里600公尺處，因與原告之子即
    被害人劉晏銘所駕駛車號466-RC號自用大貨車發生擦撞，致
    部分柳丁散落路面，被告己○○停靠路肩臨時停車查看，適
    有訴外人巴金海駕駛車牌號碼X5-286號營業用曳引車由同向
    後方駛至，疏未注意車前狀況，在外側車道內追撞被告己○
    ○自用小貨車車斗左後方，再撞擊站在該自用小貨車前方交
    談及查看車損之被告己○○與被害人劉晏銘，被告己○○與
    劉晏銘均經送醫急救，惟劉晏銘因受有頭部外傷腦出血、胸
    腹部挫傷仍傷重不治死亡，被告己○○與訴外人巴金海對原
    告之子劉晏銘車禍死亡所生損害賠償事件應負共同侵權行為
    連帶賠償責任，為此依民法第185條之法律關係起本訴。
  (二)被告己○○業務過失致死案件，業經嘉義地方法院97年度交
    訴字第18號判罪在案，經上訴鈞院（97年度上訴字第1238號
    ），現正審理中。
  (三)原告戊○○、乙○○為被害人劉晏銘之父、母，請求被告等
    連帶賠償損害，茲分述如下：
  1.戊○○部分：
  (1)喪葬費支出共100萬元。
  (2)扶養費：47萬4523元。
    原告30年10月31日生，依照93年高雄市簡易生命表計算，平
    均餘命為14.80年即178個月，主計處公佈94年高雄市平均每
    人月消費支出1萬7846元，原告以每月1萬7846元計算扶養費
    標準，請求一次給付，並依霍夫曼系數表扣除中間利息，除
    以五，原告請求扶養金額為47萬4523元。（計算式：1萬784
    6元×132.00000000/÷5＝47萬4523元）
  (3)精神慰撫金210萬元
    原告老年痛失愛子，白髮人送黑髮人。劉晏銘年輕未婚，未
    回報父母即英年早逝，請求精神慰撫金210萬元，聊以補償
    。
  (4)以上共357萬4523元，惟訴外人巴金海部分由公司已賠償275
    萬元，強制保險金已領150萬元，共425萬元，原告已受領其
    中212萬5000元，為此向被告等請求之賠償金額為144萬9523
     元（計算式：357萬4523元-425萬÷2=144萬9523元）。
  2.乙○○部分：
  (1)扶養費：57萬3026元。
    乙○○36年3月20日生，60歲，平均餘命19.08年即229個月
    ，以平均每人月消費支出1萬7846元為計算扶養費標準，請
    求一次給付，共得向被告請求扶養費為57萬3026元。
  (2)精神慰撫金210萬元，請求事由同原告戊○○所述。
  (3)總計為267萬3026元，扣除原告受領賠償425萬元之一半即
    212萬5000元，被告等應連帶賠償54萬8026元予原告。
三、證據：援用刑事判決為立證方法，並提出喪葬費用收據、和
    解書、讓渡書、照片等各乙份為證。
乙、被告己○○、方工鋁業股份有限公司方面：
一、聲明：(一)原告之訴駁回。(二)訴訟費用由原告負擔。
二、陳述：
  (一)原告已與訴外人巴金海和解，應有民法第274條規定之適用
    。
  (二)關於喪葬費部分，依原告提出之相關收據照片等物證，同意
    按60萬元計算。原告請求依照94年高雄市平均每人月消費支
    出1萬7846元作為計算扶養費標準無意見。
  (三)就肇事責任部分，被告己○○已承認有過失，我們不再爭執
    ，但我們認為死者也是交通事故當事人之一，就相關警示標
    誌，他也應該負有義務及責任，也有過失相抵原則的適用。
三、證據：援用刑事立證方法。
丙、本院依職權調閱台灣嘉義地方法院檢察署96年度偵續字第82
    號己○○等業務過失致死案全卷（共11宗）。
    理  由
一、原告起訴主張：被告己○○受僱於被告方工公司擔任作業員
    ，負責組裝鋁門窗，且以駕駛自用小貨車載運鋁門窗為其附
    隨之工作內容，於96年1月17日駕駛車號9L-0785號自用小貨
    車載運鋁門窗沿國道3號高速公路由北向南方向行駛，於同
    日17時45分至50分許間，行經290公里600公尺處，因與原告
    之子即被害人劉晏銘所駕駛車號466-RC號自用大貨車發生擦
    撞，致部分柳丁散落路面，被告己○○停靠路肩臨時停車查
    看，適有訴外人巴金海駕駛車號X5-286號營業用曳引車由同
    向後方駛至，疏未注意車前狀況，在外側車道內追撞被告己
    ○○自用小貨車車斗左後方，再撞擊站在該自用小貨車前方
    交談及查看車損之被告己○○與被害人劉晏銘，劉晏銘因而
    受有頭部外傷腦出血、胸腹部挫傷仍傷重不治死亡，原告戊
    ○○、乙○○分為被害人之父母，為此依民法第188條第1項
    之法律關係提起本訴，請求被告己○○、方工公司應連帶給
    付原告戊○○144萬9523元（其中喪葬費100萬元、扶養費47
    萬4523元、精神慰撫金210萬元，再扣除已領強制險及賠償
    金425萬元之半數212萬5000元），原告乙○○54萬8026元（
    扶養費57萬3026元、精神慰撫金210萬元，再扣除已領強制
    險及賠償金425萬元之半數212萬5000元）
二、被告辯稱：原告已與訴外人巴金海和解獲有賠償金，應有民
    法第274條規定之適用。喪葬費部分，依原告提出之相關收
    據照片等物證，同意按60萬元計算。原告請求依照94年高雄
    市平均每人月消費支出1萬7846元作為計算扶養費標準無意
    見。肇事責任部分，被告己○○確有過失，不再爭執，但認
    為死者也是交通事故當事人之一，就相關警示標誌，也應該
    負有義務及責任，應有過失相抵原則的適用等語。
三、經查：被告己○○受僱於被告方工公司擔任作業員，以駕駛
    自用小貨車載運鋁門窗為其附隨之工作內容，於96年1月17
    日駕駛車號9L-0785號自用小貨車載運鋁門窗沿國道三號高
    速公路由北向南方向行駛，同日17時45分至50分許間，行經
    290公里600公尺處，因與原告之子即被害人劉晏銘所駕駛車
    號466-RC號自用大貨車發生擦撞，被告己○○停靠路肩查看
    ，適有訴外人巴金海駕駛車號X5-286號營業用曳引車自同向
    後方駛至，疏未注意車前狀況，在外側車道內追撞被告己○
    ○自用小貨車車斗左後方，再撞擊站在該自用小貨車前方交
    談及查看車損之被告己○○與被害人劉晏銘，被告己○○與
    劉晏銘均經送醫急救，劉晏銘因受有頭部外傷腦出血、胸腹
    部挫傷仍傷重不治死亡各情，有道路交通事故現場照片144
    張、嘉義地方法院檢察署相驗筆錄、驗斷書、相驗屍體證明
    書、相驗卷可證，為兩造所不爭（本院卷第31頁）。而被告
    己○○因業務過失致死案件，業經嘉義地方法院97年度交訴
    字第18號、本院97年度上訴字第1238號刑事判決判處有期徒
    刑6月減為有期徒刑3月，如易科罰金以1千元折算1日確定在
    案，此經本院調閱上開刑事卷宗查核屬實在案。原告主張其
    子劉晏銘因被告己○○之過失以致發生車禍死亡之事實，堪
    信真正。
四、按「汽車在行駛高速公路途中，因機件故障或其他緊急情況
    無法繼續行駛時，應滑離車道，在路肩上停車待援，滑離車
    道時，應先顯示方向燈逐漸減速駛進路肩，車身或所載貨物
    突出部分，須全部離開車道，待援期間除顯示危險警告燈外
    ，並在故障車輛後方50至100公尺處設置車輛故障標誌警示
    之。」，高速公路及快速公路交通管制規則第15條第1項定
    有明文。茲查被告己○○為領有駕駛執照之人，此據被告己
    ○○於原法院刑事審理時供承在卷（原審刑事卷第61頁），
    並有道路交通事故調查報告表及被告己○○之駕駛執照影本
    各乙份在卷可佐，其對於上開注意義務，自難諉為不知。而
    被告己○○所駕駛之自用小貨車車身寬度僅為1.6公尺，其
    臨時停車之路段設有寬度達3公尺之外側路肩，足供被告己
    ○○所駕駛之自用小貨車以完全不佔用外側車道臨時停車，
    亦有道路交通事故現場圖及案發時之道路交通事故現場照片
    （相驗卷第42頁）在卷可佐。另查，被告己○○所駕駛上開
    自用小貨車遭訴外人巴金海駕駛營業曳引車追撞後，其自用
    小貨車車斗左側之欄板係以由西南往東北方向（即自營業曳
    引車車頭右前側往車身中心方向）斜向插入巴金海所駕駛之
    營業曳引車車頭右前方，有道路交通事故現場照片足憑（相
    驗卷第32頁、第33頁、第35頁、第111頁、第115頁），核與
    訴外人巴金海於刑事審理時結證發生車禍情節相符（原審刑
    事卷第43頁），再對照事故路段附近路面確實散落柳丁及裝
    載柳丁之塑膠籃所示（相驗卷第41頁下方照片、第45頁照片
    、第66頁照片、第74頁照片、第78頁照片、第89頁），足徵
    訴外人巴金海所述車禍發生現場之證詞內容，係屬可信。此
    外，被告己○○所停放在事故現場之自用小貨車並未顯示車
    身警告燈，且在車輛後方亦未設置警示標誌各情，亦有道路
    交通事故現場照片足按（相驗卷第42頁、第45頁、第73頁）
    ，復經訴外人巴金海於刑事審理時結證在卷（原審刑事卷第
    42頁）。本件車禍事故，經送臺灣省嘉雲區車輛行車事故鑑
    定委員會鑑定，經該會函覆「(4)相驗卷附第52、53頁照片顯
    示：羅車車頭、車尾及右側受損並不嚴重，惟未見顯示車尾
    燈之故障燈，因此研判羅君肇事後下車談話時，並未開啟故
    障燈」、「5、綜合前述研析認為：(1)若行人（羅、劉）二
    人及羅車非在路肩被撞，則：甲、巴金海駕駛營業曳引車，
    雨夜未注意車前狀況，撞及占用部分外車道停車之羅車後，
    復撞及肇事後下車站立於外側車道談話之羅、劉二人肇事，
    為肇事主因。乙、己○○駕駛自用小貨車，雨夜肇事後，占
    用部分外側車道停車，未擺設警告標誌或故障燈，妨害車輛
    通行，為肇事次因。」等語，有該會96年3月28日嘉雲鑑960
    097字第0965800998號函（相驗卷第169頁）附卷可參，與本
    院認定結果相符，應可採信。茲查，被告己○○未將全部車
    身全部停放路肩車道之內，部分車尾佔用外側車道，現場之
    自用小貨車並未顯示車身警告燈，車輛後方亦未設置警示標
    誌，除妨害車輛通行外，並違反高速公路及快速公路交通管
    制規則第15條第1項規定；而訴外人巴金海駕駛營業曳引車
    ，雨夜未注意車前狀況，撞及占用部分外車道停車之羅車後
    ，復撞及肇事後下車站立於外側車道談話之被害人劉晏銘以
    致死亡，堪認被告己○○與訴外人巴金海應就本件車禍之發
    生，負共同過失侵權行為之責任。被告己○○之過失行為與
    被害人劉晏銘死亡間有相當因果關係，亦堪認定。
五、按民事上之共同侵權行為（狹義的共同侵權行為，即加害行
    為）與刑事上之共同正犯，其構成要件並不完全相同，共同
    侵權行為人間不以有意思聯絡為必要，數人因過失不法侵害
    他人之權利，苟各行為人之過失行為，均為其所生損害共同
    原因，即所謂行為關連共同，亦足成立共同侵權行為，依民
    法第185條第1項前段之規定，各過失行為人對於被害人應負
    全部損害之連帶賠償責任。」（最高法院67年台上字第1737
    號判例意旨參照）；次按「數人共同不法侵害他人之權利者
    ，連帶負損害賠償責任。」、「受僱人因執行職務，不法侵
    害他人之權利者，由僱用人與行為人連帶負損害賠償責任。
    」、「汽車、機車或其他非依軌道行駛之動力車輛，在使用
    中加損害於他人者，駕駛人應賠償因此所生之損害。」「不
    法侵害他人致死者，對於支出醫療及增加生活上需要之費用
    或殯葬費之人，亦應負損害賠償責任。」、「不法侵害他人
    致死者，被害人之父、母、子、女及配偶，雖非財產上之損
    害，亦得請求賠償相當之金額」民法第185條第1項、第188
    條第1項前段、第191條之2、第192條第1項、第194條分別定
    有明文。查被告己○○與訴外人巴金海之共同過失發生車禍
    肇事，致被害人劉晏銘受傷死亡，係對被害人劉晏銘之侵權
    行為，原告戊○○、乙○○分別為被害人劉晏銘之父母，有
    戶籍謄本在卷可稽，原告戊○○、乙○○請求被告己○○賠
    償損害，於法有據；另被告己○○係被告方工公司之受僱人
    ，被告方工公司並未舉證已盡相當之注意，或縱加以相當之
    注意，而仍不免本件車禍之損害，原告戊○○、乙○○請求
    被告方工公司與被告己○○應依民法第188條第1項規定負連
    帶賠償責任，亦無不合，爰就原告戊○○、乙○○之請求，
    分別論述如下：
  (一)原告戊○○方面：
  1.殯葬費部分：
    按「所謂殯葬費係指收殮及埋葬費用而言，此等費用是否必
    要，應斟酌當地喪禮習俗及宗教上之儀式定之。」（最高法
    院84年度台上字第2731號判決參照）。次按殯葬費用，應以
    實際支出且屬必要者為限，始得請求加害人賠償。查原告戊
    ○○主張為被害人劉晏銘支出殯葬費用100萬元，固據提出
    喪葬費等收據5紙及讓渡書1紙為證（本院卷第36頁至第42頁
    ），惟兩造於本院言詞辯論時，對於喪葬費均同意以60萬元
    計算（本院卷第62頁），原告戊○○此部分之請求，於60萬
    元部分應予准許，其餘逾此之請求，則無理由，應予駁回。
  2.扶養費部分：
    按「夫妻互負扶養義務，其扶養義務之順序與直系血親卑親
    屬同，又此項扶養義務不得因扶養義務人不能維持自己生活
    而免除，此觀民法第1116條之1前段、第1118條但書等規定
    意旨自明。查李○堯、李○愛美係被害人李○萍之父母，渠
    等育有子女四人，既為原審所認定。則李○堯、李○愛美各
    得受扶養部分，除其子女四人外，尚有渠配偶相互間亦同為
    法定扶養義務人，合計應為五人，原審認渠二人各受有四分
    之一扶養權利之損失，自有可議。」（最高法院89年度台上
    字第1412號判決參照）。查原告戊○○30年10月31日生，於
    本件車禍發年時年67歲，尚有平均餘命14.80年（即178個月
    ），其務農為生，僅有財產114萬元（房屋2棟、土地3筆、
    汽車1輛，其房地係供自住使用），依目前社會現況，顯不
    能維持其生活，而有受扶養之必要。而原告戊○○、乙○○
    間為夫妻關係，被害人劉晏銘係原告戊○○、乙○○之子，
    劉晏銘另有4名兄弟姐妹，此有戶口名簿在卷可稽，依上所
    示，夫妻互負扶養之義務，原告戊○○、乙○○彼此間自應
    與其子女同負法定扶養之義務。原告戊○○主張以94年高雄
    市平均每人月消費支出1萬7846元充作扶養費之計算基準，
    為被告己○○、方工公司所不爭，原告戊○○依霍夫曼計算
    方式，得請求被告己○○、方工公司應一次連帶給付原告戊
    ○○扶養費金額為39萬6703元【計算方法：月別5/12%複式
    霍夫曼計算法（第1個月不扣除中間利息），其計算式為：
    [17846* 133.00000000（此為應受扶養178月之霍夫曼係數
    ）]除以6（受扶養人數）=396703（小數點以下4捨5入）】
    ，此部分應予准許，逾此之請求，則無理由。
  3.精神慰撫金部分：
    原告戊○○主張因被告己○○之侵權行為致被害人劉晏銘車
    禍傷重致死，精神受有極大痛苦，一時難以回復原狀，請求
    被告等人連帶賠償精神慰藉金，於法有據。茲查原告戊○○
    國小畢業、務農、最近一年名下之財產計有：利息所得1萬
    2949元、房屋2棟、土地3筆、汽車1輛等共6筆，財產總額11
    4萬7462元；另據被告己○○自陳高中畢業，事故發生前月
    平均所得約2萬6000元至2萬8000元，目前留職停薪無收入，
    全靠太太打零工過活，名下財產有：薪資所得1萬6787元、
    房屋1棟、汽車1輛、投資1筆，財產總額共42萬5100元，有
    本院稅務電子閘門資料查詢表附卷足憑（本院卷第48頁至第
    55頁），本院審酌兩造教育、身分、經濟等一切情狀及原告
    所受痛苦程度，認原告戊○○精神慰撫金之請求以160萬元
    為適當，此部分應予准許，逾此之請求非有理由，應予駁回
    。
  4.綜上，原告戊○○得請求被告己○○、方工公司連帶賠償之
    金額，喪葬費用60萬元、扶養費用39萬6703元、精神慰撫金
    160萬元，合計259萬6703元。
 (二)原告乙○○方面：
  1.扶養費用部分：
    原告乙○○36年3月20生，於本件車禍發生時年61歲，尚有
    平均餘命19.08年（即229個月），其為國小肄業，家庭管理
    ，96年有利息所得3筆2萬8240元、汽車2輛，依目前社會現
    況，顯不能維持生活，而有受扶養之必要。而原告乙○○育
    有5名子女，且夫妻互負扶養義務，自應由其夫即原告戊○
    ○與之平均分擔扶養費用。被告己○○、方工公司對於原告
    乙○○主張按94年高雄市平均每人月消費支出1萬7846元作
    為扶養費之計算基準，並不爭執。茲依霍夫曼計算方式，原
    告乙○○得請求被告己○○、方工公司應連帶給付原告乙○
    ○扶養費金額為47萬8974元【計算式：月別5/12%複式霍夫
    曼計算法（第1個月不扣除中間利息），其計算式為：[1784
    6*161.00000000（此為應受扶養229月之霍夫曼係數）]除以
    6（受扶養人數）=478974（小數點以下4捨5入）】，此部分
    應予准許，逾此之請求，非有理由，應予駁回。
  2.精神慰撫金部分：
    查原告乙○○國小肄業，家管，96年有利息所得3筆2萬8240
    元、汽車2輛等財產；被告己○○自陳高中畢業，事故發生
    前月平均所得約2萬6000元至2萬8000元，目前留職停薪無收
    入，全靠太太打零工過活，名下財產有：薪資所得1萬6787
    元、房屋1棟、汽車1輛、投資1筆，財產總額共42萬5100元
    ，有本院稅務電子閘門資料查詢表附卷足憑（本院卷第48頁
    至第55頁），本院審酌兩造教育、身分、經濟等一切情狀及
    原告所受痛苦程度，認原告乙○○精神慰撫金之請求以160
    萬元為適當，此部分應予准許，逾此之請求，則無理由。
  3.綜上，原告乙○○得請求被告己○○、方工公司連帶賠償之
    金額為扶養費用47萬8974元、精神慰撫金160萬元，總計207
    萬8974元。
六、末按「民法第185條第1項前段規定，數人共同不法侵害他人
    之權利者，連帶負損害賠償責任。又數人不法侵害他人之權
    利，苟各行為人之過失行為，均為其所生損害之共同原因，
    即所謂行為共同關連，亦足成立共同侵權行為。依民法第18
    5條第1項前段規定，各過失行為人對於被害人應負全部損害
    之連帶賠償責任。」，有最高法院67年台上字第1737號判例
    可稽。又債權人向連帶債務人中之一人免除債務而無消滅全
    部債務之意思表示者，除該債務人應分擔之部分外，他債務
    人仍不免其責任，民法第276條第1項定有明文。茲查本件車
    禍事故之發生，係被告己○○與訴外人巴金海之共同過失行
    為所致，業見上述。因訴外人巴金海已與原告達成民事和解
    ，賠償原告425萬元（含強制責任險保險金150萬元），有和
    解書乙份在卷可稽（96年度偵字第7886號偵查卷第7頁），
    復為原告附帶民事起訴狀所自承，而原告起訴金額預先已扣
    除訴外人巴金海分擔部分，足見原告與訴外人巴金海和解時
    ，並無消滅全部債務之意思表示，揆諸上開規定，除訴外人
    巴金海應分擔之部分外，被告己○○、方工公司對其餘應賠
    償之金額仍不免其責任（最高法院85年台上字第484號判決
    參照），訴外人巴金海已賠償275萬元部分，被告等就毋庸
    再負連帶給付責任。另原告業已領得強制責任險150萬元部
    分，依強制汽車責任保險法第30條「保險人依本法規定給付
    之保險金，視為加害人或被保險人損害賠償金額之一部分，
    加害人或被保險人受賠償請求時，得扣除之。」規定，亦應
    予扣除。依上所述，被告己○○、方工公司向原告為給付時
    ，應扣除訴外人巴金海已賠償之275萬元及強制責任險保險
    金150萬元。累計結果，原告戊○○、乙○○得請求被告己
    ○○、方工公司連帶賠償金額分別為259萬5436元、207萬75
    22元，經各扣除425萬元（強制險保險金150萬元、巴金海賠
    償金275萬元）之二分之一即212萬5000元後，被告等應連帶
    賠償原告戊○○47萬1703元（259萬6703元-212萬5000元=47
    萬1703元）；至於原告乙○○部分，前已獲賠212萬5000元
    ，顯逾其所請求之金額207萬7522元，自不得再為請求。
七、被告另辯稱「死者也是交通事故當事人之一，就相關警示標
    誌，負有義務及責任，應有過失相抵原則的適用」云云，惟
    過失相抵，係指損害之發生或擴大，被害人與有過失而言。
    亦即被害人之過失行為與加害人之加害行為共同成立同一損
    害，或加害行為之損害發生後，因被害人之過失行為，致其
    損害擴大，是必被害人有過失，方有過失相抵原則之適用，
    此有最高法院86年度台上字第341號判決參照。按本件車禍
    發生之際，被害人劉晏銘係站在被告己○○車前，被告己○
    ○未依規定將車尾部分停放外側車道，致該車尾遭訴外人巴
    金海所駕駛之車輛自後撞及，足見停車不當且負有應為相關
    警示標誌之義務者係被告己○○，劉晏銘係單純被害人，自
    無過失相抵原則之適用，被告上開所辯，自無可取。
八、綜上所述，原告戊○○依民法第188條第1項前段之法律關係
    ，訴請被告己○○、方工公司連帶給付47萬1703元及自起訴
    狀繕本送達翌日即被告己○○自97年11月27日、被告方工公
    司自97年11月28日起均至清償日止，按週年利率百分之5計
    算之利息部分，洵有理由，應予准許；至於原告戊○○其餘
    部分之請求，及原告乙○○訴請被告己○○、方工公司連帶
    給付部分，均無理由，應予駁回。
九、假執行宣告：
    原告戊○○、乙○○陳明願供擔保宣告假執行，惟原告戊○
    ○勝訴部分金額僅47萬1703元，已不得上訴第三審法院而告
    確定，依法本得為強制執行，應無宣告假執行之必要；另原
    告乙○○受敗訴判決，已無請求宣告假執行之依據，均應駁
    回。
十、本件事證已臻明確，兩造其餘攻擊防禦方法及證據資料，核
    與本件判決結果不生影響，不予一一論述，併予敘明。
結論：本件原告戊○○之訴，為一部有理由，一部無理由；原告
乙○○之訴，則無理由，依民事訴訟法第79條、第85條第2項、
第78條判決如主文。
中    華    民    國    98    年    3     月    31    日
                  民事第三庭    審判長法  官  陳光秀
                                      法  官  莊俊華
                                      法  官  曾平杉
上為正本係照原本作成。
原告等合併上訴利益如逾新台幣壹佰伍拾萬元，如對本判決上訴
，須於判決送達後20日內向本院提出上訴狀，未表明上訴理由者
，應於上訴後20日內，向本院提出理由書（須附繕本）。依法須
繳納裁判費並應委任律師為訴訟代理人，始得上訴。
被告不得上訴。
中    華    民    國    98    年    4     月    2     日
                                      書記官  葉秀珍
【附記】
民事訴訟法第466條之1：
(1)對於第二審判決上訴，上訴人應委任律師為訴訟代理人。但上
  訴人或其法定代理人具有律師資格者，不在此限。
(2)上訴人之配偶、三親等內之血親、二親等內之姻親，或上訴人
  為法人、中央或地方機關時，其所屬專任人員具有律師資格並
  經法院認為適當者，亦得為第三審訴訟代理人。
民事訴訟法第466條之2：
  上訴人無資力委任訴訟代理人者，得依訴訟救助之規定，聲請
  第三審法院為之選任律師為其訴訟代理人。


司法院資訊處製作；財團法人民間司法改革基金會備份。
